臺灣高等法院臺南分院刑事判決　　　　100年度上訴字第766號
上　訴　人　臺灣臺南地方法院檢察署檢察官
上　訴　人
即　被　告　高雪貞
選任辯護人　邱銘律師　扶助律師
上列上訴人等因被告殺人等案件，不服臺灣臺南地方法院100年
度重訴字第7號中華民國100年6月15日第一審判決（起訴案號：
臺灣臺南地方法院檢察署100年度偵字第1870、4630號；移送併
辦案號：100年度偵字第5961號），提起上訴，本院判決如下：
    主  文
原判決撤銷。
高雪貞殺人，處有期徒刑拾伍年。
    事  實
一、高雪貞為施泰安婚外女友，施泰安於民國100年2月2日之後
    ，未說明原因即不再與高雪貞聯繫，且避不見面，致高雪貞
    情緒不穩，無法釋懷。高雪貞於100年2月9日凌晨為此感情
    之事情緒紛亂無法入眠，於同日2時13分許，駕駛車號ST-55
    38號自用小客車，至臺南市○區○○路2段177巷與143巷口
    ，下車徒步走至施泰安住處（該巷64號）要找施泰安問清楚
    ，見施泰安曾騎用之機車停放在騎樓通道上，施泰安及其家
    人似已入睡，後返回車上撥打施泰安手機門號數通，但施泰
    安仍不接電話，高雪貞一時氣憤，竟為警告施泰安要其出面
    講清楚，而基於放火燒燬施泰安所有之NHR-722號機車之直
    接故意，同時對於該機車鄰近停放有如附表所示之機車、腳
    踏車及汽車，該騎樓兩旁之臺南市○區○○路二段177巷62
    號、177巷66號之建築物，62號之旁，則為58號，均為5樓RC
    連棟集合式之公寓住宅，或為係現供人使用之住宅（66之1
    號、66之4號、62號、62之1號、62之2號、62之4號房屋），
    或為現非供人使用之他人所有住宅（66號、66之2號、66之3
    號、62之3號、58號房屋）；因該建築物中間設有天井，而
    汽油為極危險之高易燃物，若於施泰安之機車上點燃汽油燒
    毀機車，足以迅速燒燬該機車並延燒停放該處其他車輛及各
    公寓住戶，且一旦騎樓、通道發生火警，高熱、濃煙即隨建
    築物構築流竄，在天井空間易成煙囪效應現象，高熱、濃煙
    亦會因此往上流竄，且將使停留在住宅內之人，因逃避不及
    發生灼傷、窒息或燒死之結果，預見其發生，而其發生並不
    違反其本意，仍基放火燒燬如附表一所示其他汽、機車、腳
    踏車；燒燬現供人使用之住宅；燒燬現非有人所在之他人所
    有建築物；及殺人之未必故意，於同日2時18分許，將面紙
    裝在塑膠袋內，並將置於該自用小客車內寶特瓶中所剩不詳
    數量之92無鉛汽油（高雪貞於100年2月3日2時8分許，在臺
    南市安定區海寮里7-10號「海寮加油站」，持空寶特瓶向該
    加油站所購得之92無鉛汽油），倒入塑膠袋內以助燃，後持
    該塑膠袋走至該巷62號與66號間騎樓南側通道，將該塑膠袋
    塞進施泰安所有之車號NHR-722號機車坐墊之破洞內，再以
    其所有之打火機點燃該塑膠袋。高雪貞見該塑膠袋在該機車
    坐墊上燃燒後，旋即離開現場，駕駛其上開自用小客車返回
    住處。之後該火勢迅速擴大，並由點燃之該機車向四周延燒
    ，分別燒燬停放於該處騎樓之如附表所示機車25輛、不知名
    機車2輛、腳踏車7輛及致停放在該處騎樓前之黃逸旗所有之
    車牌號碼UK-6238號自小客車右側車身毀損；火勢再向鄰近
    62號、66號連棟建築住宅延燒，造成該巷62號之中間房間、
    通道牆面燻黑、樑柱壁磚脫落、鐵捲門受熱變色、變形、鋁
    門窗燒毀、天花板燒毀等情形；該巷66號之房間、浴廁、大
    廳牆面燻黑、庭院南側牆面鐵板受熱變色、樑柱壁磚脫落、
    鐵捲門受熱變色、變形、鋁門窗燒毀等情形；該巷58號一樓
    、62號一樓、62號之1二樓、62號之2三樓、62號之3四樓、
    62號之4五樓、66號一樓、66號之1二樓、66號之2三樓、66
    號之3四樓、66號之4五樓等處，則因該騎樓通道大火在上該
    住宅建物之天井空間形成煙窗效應，該火流、高熱、濃煙向
    上流竄，致上該住宅牆面受熱燻黑、玻璃破裂等情，致生公
    共危險。幸經附近住戶發現報警，警方立即派遺消防分隊出
    勤救災，迅速將火勢撲滅，方使上開住宅未遭火焚燬而喪失
    主要效用。惟因火勢引起濃煙及高溫，使居住於該巷66號之
    4住戶李黃錦華、李深標均受有吸入性嗆傷、一氧化碳之毒
    性作用等傷害；該巷66號之1住戶簡惠昭、黃培瑄則因不耐
    上該火勢跳樓逃生，分受有嗆傷、骨折、挫傷等傷害；另該
    巷62號住戶吳蔡素貞（19年6月17日生），則因身體殘障無
    法逃離，並因火勢引起濃煙及高溫而驚恐引致心臟痼疾猝發
    而死亡。嗣經警調閱巷口監視錄影畫面始循線查獲。
二、案經吳厚德（吳蔡素貞之子）、李黃錦華、黃逸旗、史堂林
    、蘇惠君、呂沛如、林佳蓉、高翊筌、黃正雄、李深標、陳
    意娟、邱進忠、黃懷奇、高偲珊、顏腰、郭陳不、謝宜芬、
    張芬鈺、陳蓉娠、陳信安、黃月桂、蘇荔紅、黃傅淑媛等訴
    由臺南市政府警察局第六分局移送臺灣臺南地方法院檢察署
    及該署檢察官據報相驗後簽分偵查起訴，暨併案審理。
    理  由
壹、程序方面：
一、次按，被告以外之人於審判外之言詞或書面陳述，除法律有
    規定者外，不得作為證據；又被告以外之人於審判外之陳述
    ，雖不符合同法第159條之1至第159條之4之規定，但經當事
    人於審判程序同意作為證據，法院審酌該言詞陳述或書面陳
    述作成時之情況，認為適當者，亦得為證據。當事人、代理
    人或辯護人於法院調查證據時，知有第159條第1項不得為證
    據之情形，而未於言詞辯論終結前聲明異議者，視為有前項
    之同意，刑事訴訟法第159條第1項及第159條之5分別定有明
    文。經查，證人張家峻、告訴人李黃錦華、黃逸旗、史堂林
    、蘇惠君、呂沛如、林佳蓉、高翊筌、黃正雄、李深標、陳
    意娟、邱進忠、黃懷奇、高偲珊、顏腰、郭陳不、謝宜芬、
    張芬鈺、陳蓉娠、陳信安、黃月桂、蘇荔紅、黃傅淑媛等人
    於警詢之證述雖屬傳聞證據，惟檢察官、被告及辯護人於本
    院準備程序及審判期日中，均明示同意此部分之證據有證據
    能力，且迄至言詞辯論終結前亦未撤回前開同意，本院審酌
    上開筆錄作成時，較無人情施壓或干擾，亦無不當取供及證
    明力明顯過低之瑕疵，亦認為以之作為證據應屬適當，揆諸
    前開規定，依刑事訴訟法第159條之5規定，認前揭證據資料
    均有證據能力。
二、另「被告以外之人於審判外之言詞或書面陳述，除法律有規
    定者外，不得作為證據」，刑事訴訟法第159條第1項固定有
    明文，然「鑑定之經過及其結果，應命鑑定人以言詞或報告
    」，同法第206條第1項亦規定甚明。是鑑定人以「書面」為
    鑑定報告提出於法院，依刑事訴訟法第159條第1項立法理由
    及同法第206條第1項規定，即具有證據能力。又法院或檢察
    官得囑託醫院、學校或其他相當之機關、團體為鑑定，或審
    查他人之鑑定，並準用第203條至第206條之1之規定，刑事
    訴訟法第208條第1項亦定有明文。依此，檢察官對於偵查中
    之案件，認須實施鑑定者，固應就具體個案，選任鑑定人或
    囑託鑑定機關（團體）為之；但對於司法警察機關調查中之
    案件，或有量大或急迫之情形，為因應實務之現實需求，如
    檢察官針對該類案件之性質（例如：查扣之毒品必須檢驗其
    成份、對於施用毒品之犯罪嫌疑人必須檢驗其體內有無毒品
    代謝反應、對於查扣之槍砲彈藥必須檢驗有無殺傷力、對於
    違反野生動物保育法案件必須鑑定是否屬於保育類動物案件
    等），認為當然有鑑定之必要者，經參考法務部92年5月20
    日法檢字第092080203號函送之法務部「因應刑事訴訟法修
    正工作小組」研討之刑事訴訟法修正相關議題第21則之共識
    結論，以及臺灣高等法院於92年8月1日舉行之刑事訴訟法新
    制法律問題研討會第三則法律問題研討結果之多數說（載於
    司法院92年8月印行「刑事訴訟法新制法律問題彙編」第15
    頁至第18頁），基於檢察一體原則，得由該管檢察長對於轄
    區內之案件，以事前概括選任鑑定人或囑託鑑定機關（團體
    ）之方式，俾便轄區內之司法警察官、司法警察對於調查中
    之此類案件，得即時送請事前已選任之鑑定人或囑託之鑑定
    機關（團體）實施鑑定，該鑑定人或鑑定機關（團體）亦應
    視同受承辦檢察官所選任或囑託而執行鑑定業務，其等出具
    之書面鑑定報告應屬刑事訴訟法第206條所定之傳聞例外，
    當具有證據能力（法務部92年9月1日法檢字第0920035083號
    函可供參照）。從而，本件有關火災之鑑定，經由查獲之警
    察單位依先前轄區檢察署檢察長事前概括選任鑑定機關，即
    當地之臺南市政府消防局實施鑑定，該鑑定機關所出具100
    年2月16日檔案編號G11B09C01號「火災原因調查鑑定書」即
    具有證據能力而得為本案之證據。
貳、實體方面：
一、訊據被告高雪貞，坦承有放火之事實，且對其放火致上揭所
    示車輛燒燬、汽車車身毀損、房屋毀損，以及住戶李黃錦華
    、李深標、簡惠昭、黃培瑄等有上揭嗆傷、骨折等傷害；吳
    蔡素貞因身無法逃離，因火勢引起濃煙及高溫而驚恐引致心
    臟痼疾猝發而死亡等情，均不爭執，惟辯稱伊當時沒有殺人
    故意，辯護意旨則辯稱被害人吳蔡素貞死亡非僅因放火行為
    所導致，放火行為與被害人死亡間，因果關係中斷，故應為
    殺人未遂而非既遂云云。
二、被告自白有放火行為，核與告訴人李黃錦華、黃逸旗、史堂
    林、蘇惠君、呂沛如、林佳蓉、高翊筌、黃正雄、李深標、
    陳意娟、邱進忠、黃懷奇、高偲珊、顏腰、郭陳不、謝宜芬
    、張芬鈺、陳蓉娠、陳信安、黃月桂、蘇荔紅、黃傅淑媛等
    人於警詢時證述該處發生火災，致渠等或車輛、房屋受損、
    或身體受傷，或親人死亡等情相符，並有如附表所示機車之
    車號查詢重型機車、輕型機車車籍資料及車牌號碼UK-6238
    號自用小客車車籍資料、並有監視器錄影光碟、翻拍照片在
    卷可稽，且被告確有於100年2月3日2時8分許，在臺南市安
    定區海寮里7-10號「海寮加油站」，持寶特瓶向該加油站購
    買92無鉛汽油41元一節，業據該加油之員工張家峻證述在卷
    ，並有該加油站之統一發票1紙在卷可按（見偵1870號卷第2
    8-29頁、第37頁）。
三、再者，本件火災經消防人員滅火後，現場經清理後，發現：
(一)、上開177巷66號房屋燃燒後之狀況：1、房間牆面上方、物品
    燻黑、北側牆面窗戶玻受熱破裂、窗戶上方燻黑；2、浴廁
    牆面上方、物品燻黑、北側牆面窗戶玻受熱破裂、窗框變熱
    變形、燒熔、天花板燒毀；3、大廳南側燻黑、近牆面沙發
    椅燒毀、西側牆面燻黑、近牆面神桌燒毀、北側牆面上方燻
    黑、窗戶玻璃燒毀、冷氣機燒毀、東側鋁門窗燒毀；4、庭
    院南側牆面鐵板受熱變色、廚具燒毀、西側鋁門窗燒毀、北
    側西邊物品燒毀、鐵捲門受熱變色、變形、天花板燒毀，有
    照片可憑（照片17至27）。
(二)、上開177巷62號燃燒後之狀況：1、西側房間無燒失現象，但
    南側窗戶下方玻璃破裂；2、中間房間牆面上方燻黑、物品
    無燒失現象，但南側窗戶玻璃破裂、上方窗框燻黑；3、通
    道牆面上方燻黑、廚具上方燻黑、神桌、廚具等物上方燻黑
    、燒毀，地面物品受熱軟化損壞；4、商場西側貨架鐵架、
    物品燒毀‥‥南側鐵捲門受熱變色、變形、電冰箱燒毀、鋁
    門窗燒毀等情，有照片可憑（照片28至39）。
(三)、上開177巷58號騎樓塑質天花板燒毀、塑質板軟化掉落地面
    、樑、柱壁磚受熱脫落，有照片可憑。
(四)、上開177巷62號之1二樓、62號之2三樓、62號之3四樓、62號
    之4五樓、66號之1二樓、66號之2三樓、66號之3四樓、66號
    之4五樓因近天井側窗戶燒毀，而讓高熱、濃煙蔓延至屋內
    ，引燃屋內物品進而蔓延，導致屋內牆面、物品受熱燻黑、
    燒損，有照片可憑（照片7至16）。
(五)、上開177巷62及66號間天井北側東側牆面呈一東向西、由下
    往上火流痕跡、近牆面機車燒毀東側比西側嚴重；天井南側
    東側牆面呈一東向西、由下往上火流痕跡。商場南側鐵捲門
    外側受熱變形，鐵捲門西側尚見塗料、東側燒失，呈東向西
    、由下往上火流痕跡；62號與66號間通道東側機車燒毀較西
    側嚴重，通道兩側牆面火流痕跡由騎樓呈東向西蔓延走向。
    且經比對機車燒毀之嚴重程度，並進行地面清洗，停放騎樓
    第5輛與第6輛機車間地板面燒毀龜裂有特殊燃燒痕跡，且與
    第6蝢機車所停駐點地面油績無相連性，研判停駐騎樓兩側
    機車中間地面由西向東明顯油漬流動痕跡，其西地勢較東高
    ，若因汽油、潤滑油外漏理應由西向東流動可能性較大，但
    不能排冷因地面平整度問題而朝其他向流動的可能性，但在
    第5輛與第6輛機車間地板面燒毀龜裂有特殊燃燒痕是比其他
    部分嚴重，研判其受熱時間較高、受熱溫度，且該範圍是在
    起火處範圍，因此不能排除有使用促燃劑引燃火災的可能性
    。
(六)、在2時13分至2時19分大成路2段143巷42號監測影像監測到一
    輛汽車停於大成路2段143巷與177巷口附近，一人下車走向
    大成路2段177巷62號、66號間騎樓南側引發火災的影像，因
    此研判本案火災應是人為因素引發火災。
(七)、以上各情，有臺南市政府消防局100年2月16日檔案編號G11B
    09C01號「火災原因調查鑑定書」在卷可憑，而被告所點燃
    之施泰安之機車依卷附起火處範圍車輛擺設概略圖（100年
    度偵字第1870號卷第73-1頁）雖為第2輛，惟本院鑑於上揭
    (五)所示「不能排除有使用促燃劑引燃火災的可能性」、「不
    排冷因地地面平整度問題而朝其他向流動的可能性」，則本
    件即不能排除被告以前述方法引燃後，其以塑膠袋所乘裝之
    汽油或因地面平整度問題漏流至第5輛、第6輛機車停放處，
    況依概略圖所示第2輛機車亦在起火處範圍，且與第5、6輛
    機車距離亦近，此有照片可憑（100年度偵字第1870號卷第
    100頁），本院認定被告之自白與上揭鑑定意見書尚無矛盾
    之處。
四、被告縱火後，因火勢引起濃煙及高溫，使該巷住戶李黃錦華
    、李深標均受有吸入性嗆傷、一氧化碳之毒性作用等傷害；
    住戶簡惠昭、黃培瑄則因不耐上該火勢跳樓逃生，分受有嗆
    傷、骨折、挫傷等傷害，業據李黃錦華、李深標、簡惠昭、
    黃培瑄於警詢時證述在卷，並有臺南市立醫院診斷證明書4
    紙在卷可按。而該巷62號住戶吳蔡素貞，因身體殘障無法逃
    離而陳屍鄉62號屋內，經檢察官會同法醫師解剖發現吳蔡素
    貞「1、咽喉及氣管黏膜少量炭末附著。2、全身四度燒傷，
    以體前部為顯著。3、心臟增生肥大，重度（重量480公克）
    ，符合為擴張增生性心肌病變。4心臟冠心系統中度鈣化性
    動脈硬化病變。5、心臟二尖瓣纖維化病變。6、肺臟廣泛充
    血與水腫，中度（右肺500公克、左肺400公克）。7、左腎
    萎縮。」，鑑定說明：「死者吳蔡素貞之血液一氧化碳檢出
    值7.0%，依法醫學理，為死後焚屍。綜合解剖所見，研判臨
    終事故為火起時因身體殘障無法逃離，並因驚恐引致心臟痼
    疾猝發而死亡，依法醫學理，應認為「住宅縱火事件」為死
    亡肇因。鑑定結果：「1、死亡原因：甲、心因性猝死。乙
    、住宅縱火事件。2其他對於死亡有影響之疾病或身體狀況
    ：擴張增生性心肌病變。3死亡方式（自他為之判定）：他
    殺。」，有勘驗筆錄、驗斷書、相驗屍體證明書、法醫解剖
    鑑定報告書附卷可按。
五、按行為人對於構成犯罪之事實，明知並有意使其發生者，為
    故意。行為人對於構成犯罪之事實，預見其發生而其發生並
    不違背其本意者，以故意論，刑法第13條定有明文。前者學
    理上謂為意欲主義，後者謂為容認主義，被告與施泰安原為
    男女朋友關係，其因施泰安突然拒接電話，且避不見面，為
    警告施泰安而將汽油倒入塑膠袋內，再放入施泰安之機車座
    墊破洞內，再點火引燃，被告有燃毀施泰安之機車之直接故
    意甚為明顯。再機車油箱內多存有汽油，極易延燒，施泰安
    之機車當時停放有多輛機車、腳踏車，及有汽車停放巷旁，
    又該處係177巷62號、66號之通道，兩旁均為5層樓房，或為
    現供人使用之住宅或現非供人使用之他人所有住宅，一旦施
    泰安之機車起火，將可能延燒旁邊之停放之車輛，並使兩旁
    之住宅起火，該住宅內之人，即有被火燒死，或因濃湮窒息
    死亡之嚴重災禍之不幸情事，社會上早已發生數起，於媒體
    亦均有大肆報導，並非從未發生過，被告為正常之成年人，
    無不知之理，自不得諉為不知，其猶以上開縱火方式為之，
    則被告對上揭施泰安以外之車輛因延燒而燒毀、住宅之燒毀
    （未遂），及被害人吳蔡素貞之死亡、李黃錦華、李深標、
    簡惠昭、黃培瑄幸而得以逃生、被救，有間接故意甚明。
六、又按所謂相當因果關係，係指依經驗法則，綜合行為當時所
    存在之一切事實，為客觀之事後審查，認為在一般情形下，
    有此環境、有此行為之同一條件，均可發生同一之結果者，
    則該條件即為發生結果之相當條件，行為與結果即有相當之
    因果關係。反之，若在一般情形下，有此同一條件存在，而
    依客觀之審查，認為不必皆發生此結果者，則該條件與結果
    不相當，不過為偶然之事實而已，其行為與結果間即無相當
    因果關係（最高法院76年台上字第192號判例意旨參照）。
    又其他行為介入時，是否中斷因果關係，應視情形而定，倘
    行為人之行為，原不足引起死亡之結果，嗣因其他原因為死
    亡之獨立原因時，其因果關係中斷；如被害人係因行為人之
    行為引發疾病，嗣因該疾病致死，縱有其他應負過失責任問
    題，與其行為無影響，其行為與死亡結果仍有因果關係（最
    高法院95年度台上字第219號判決意旨參照)。本案辯護護意
    旨雖辯被害人既因心因性猝死，與被告之放火行為即無因果
    關係云云，惟按其他行為介入時，是否中斷因果關係，應視
    情形而定，倘行為人之行為，原不足引起死亡之結果，嗣因
    其他原因為死亡之獨立原因時，其因果關係中斷；如被害人
    係因行為人之行為引發疾病，嗣因該疾病致死，縱有其他應
    負過失責任問題，與其行為無影響，其行為與死亡結果仍有
    因果關係（最高法院95年度台上字第219號判決意旨參照)。
    而一般常人如遇到住宅旁有火災，均會因恐為火延燒或濃煙
    嗆傷而有死亡、灼傷、昏迷之虞，而產生緊張、驚慌，被害
    人吳蔡素貞生前既有心臟痼疾，則其遇到本件縱火，其心臟
    痼疾更因此而發作，實本即為可能發生之事實，鑑定證人法
    醫師石台平亦於本院結證：「（死者死亡原因到底是因為心
    臟病或是因為縱火而死亡？）我的結論已經於鑑定書中表明
    ，阿拉伯數字1中，甲、乙是直接關係死亡的序列，均是直
    接關係死亡因素，阿拉伯數字2是促進或加速死亡的因素，
    通常此為死者的體質因素引起，本案如果以數字1、2排序解
    讀，因為住宅縱火事件引起死者發生心因性猝死的原因，是
    因為死者本身有病，所以死亡與被告之縱火有無關係，答案
    是肯定的‥‥」、「（‥‥假設死者沒有身體殘障，也沒有
    心臟病，這個住宅失火或縱火是否一定會造成死者死亡？）
    不會。但如果沒有心臟病，沒有殘障就如其他告訴人一般，
    但年齡也可能是因素，但本案死者的死亡是因為被告的縱火
    引起」等語明確，辯護意旨所辯被害人之死亡與被告之行為
    無因果關係云云，核無足取。又李黃錦華、李深標、簡惠昭
    、黃培瑄或因受濃煙嗆傷、或因為逃生跳樓受傷，依上開理
    由，與被告之放火行為，亦有相當因果關係，自不待言。
七、論罪：
(一)、刑法上之放火罪，其直接被害法益為一般社會之公共安全，
    雖私人之財產、法益亦同時受其侵害，但本罪係列入公共危
    險章內，自以社會公安之法益為重，此觀於燒燬自己所有物
    致生公共危險時並應論罪之點，亦可得肯定之見解，故以一
    個放火行為燒燬多家房屋，仍只成立一罪，不得以所焚家數
    ，定其罪數；又刑法第173條第1項放火燒燬現供人使用之住
    宅罪，其直接被害法益，為一般社會之公共安全，雖同時侵
    害私人之財產法益，但仍以保護社會公安法益為重，況放火
    行為原含有毀損性質，而放火燒燬現供人使用之住宅罪，自
    係指供人居住房屋之整體而言，應包括牆垣及該住宅內所有
    設備、傢俱、日常生活上之一切用品。故一個放火行為，若
    同時燒燬住宅與該住宅內所有其他物品，無論該其他物品為
    他人或自己所有，與同時燒燬數犯罪客體者之情形不同，固
    不另成立刑法第175條第1項或第2項放火燒燬住宅以外之他
    人或自己所有物罪（最高法院21年上字第391號、79年臺上
    字第1471號判例參照）。查，本案66之1、66之4、62、62之
    1、62之2、62之4號房屋為現供人使用之住宅，另66、66之2
    、66之3、62之3、58號則為現非供人使用之他人所有住宅，
    業據告訴人陳蓉娠等供述明確，而上揭住宅之主要構成部分
    樑、柱、屋頂及支撐壁等並未坍塌、傾圮，尚難認因燃燒結
    果而致喪失效用，自難謂已達「燒燬」之程度。而上開房屋
    內雖另有傢俱被燒燬、惟不另構成刑法第175條第1項或第2
    項之罪，被告放火行為所造成上開多家房屋燒燬未遂，仍僅
    論以放火燒燬現供人使用之住宅未遂罪，又其放火犯行並造
    成住宅以外如附表所示機車25輛、不知名機車2輛、腳踏車7
    輛全毀及致停放在該處騎樓前之黃逸旗所有之車牌號碼UK-6
    238號自小客車右側車身毀損，致生公共危險，核被告所為
    ，係犯刑法第173條第3項、第1項之放火燒燬現供人使用住
    宅未遂罪及刑法第175條第1項放火燒燬住宅等以外他人所有
    物罪。又因而致住戶李黃錦華、李深標、簡惠昭、黃培瑄有
    生命危險，經送醫而救治，被害人吳蔡素貞則不幸死亡，被
    告所為係犯刑法第271條第1項之殺人罪既遂罪、刑法第271
    條第2項、第1項之殺人未遂罪（四罪）。
(二)、被告係以一行為觸犯上開數罪名，為想像競合犯，應依刑法
    第55條之規定，從一重之刑法第271條第1項之殺人罪處斷。
(三)、移送併辦意旨所載之犯罪事實，核與起訴書與之犯罪事實同
    一，為事實上同一案件，本院自得併予審酌，附此敘明。
八、原判決撤銷改判及量刑之理由：
    原審被告論罪科刑之判決，固非無見，惟按殺人罪之法定刑
    為「死刑、無期徒刑或10年以上有期徒刑」，又有期徒刑係
    「2月以上15年以下，但遇有加減時，得減至2月未滿或加至
    20年」，此觀刑法第271條第1項、第33條第3款規定自明。
    本件被告並無加重或減輕之事由，則論處被告有期徒刑最高
    度應只能論處有期徒刑15年，原判決量處被告有期徒刑16年
    ，即屬違誤；又被告放火燒毀施泰安之機車部分，應為直接
    故意，原審認定為間接故意，亦有未當，被告上訴意旨以其
    火勢延燒之狀況非被告意料中或所能預見，檢察官上訴意旨
    以被告本即有預定可能燒死無數人命之惡意，且被害人與被
    告並無仇隙，無端受累、喪命、事後未與被害人達成和解云
    云指摘原審量刑過輕為由，指摘原判決不當雖為無理由，惟
    原判決既可前揭違誤之處，自應予撤銷改判。爰審酌被告並
    無前科，有臺灣高等法院被告前案紀錄表可按，被告國小肄
    業，智識不高，因與施泰安交往數年，施泰安突然避不見面
    ，被告陷於感情泥沼，無法自拔，情緒一時失控，興起縱火
    以對施泰安警告、洩憤之念，而縱火釀成本件災禍，波及無
    辜之住戶，造成吳蔡素貞死亡及李黃錦華、李深標、簡惠昭
    、黃培瑄受有傷害及其他住戶財物上重大損失，所生危害甚
    大。再參以被告於犯後坦承犯行，尚有悔意、於本院審理中
    已與被害人吳蔡素真之家屬達成和解等一切情狀，量處有期
    徒刑15年，以資懲儆。另公訴人雖對被告求處無期徒刑，褫
    奪公權終身，惟本院審酌上情，認對被告量處有期徒刑15年
    為適當。又被告縱火所使用之打火機1只，並未扣案；供裝
    放汽油之寶特瓶1只，被告原已丟棄，雖均屬被告所有，但
    均價值菲薄，無沒收之必要與實益，爰不予宣告沒收，均併
    此敘明。
據上論結，應依刑事訴訟法第369條第1項前段、第364條、第299
條第1項前段、刑法第271條第1項、第2項、第173條第3項、第1
項、第175條第1項，第55條，判決如主文。
本案經檢察官吳忠賢到庭執行職務。
中    華    民    國   100    年    12    月    21    日
                  刑事第五庭    審判長法  官  楊明章
                                      法  官  黃國永
                                      法  官  趙文淵
以上正本證明與原本無異。
如不服本判決應於收受送達後10日內向本院提出上訴書狀，其未
敘述上訴理由者，並得於提起上訴後10日內向本院補提理由書（
均須按他造當事人之人數附繕本）「切勿逕送上級法院」。
                                      書記官  呂宬樂
中    華    民    國   100    年    12    月    21    日
本案論罪科刑法條全文：
中華民國刑法第173條
（放火或失火燒燬現住建築物及交通工具罪）
放火燒燬現供人使用之住宅或現有人所在之建築物、礦坑、火車
、電車或其他供水、陸、空公眾運輸之舟、車、航空機者，處無
期徒刑或7年以上有期徒刑。
失火燒燬前項之物者，處1年以下有期徒刑、拘役或5百元以下罰
金。
第1項之未遂犯罰之。
預備犯第1項之罪者，處1年以下有期徒刑、拘役或3百元以下罰
金。
中華民國刑法第175條
（放火燒燬住宅等以外之物罪）
放火燒燬前二條以外之他人所有物，致生公共危險者，處1年以
上7年以下有期徒刑。
放火燒燬前二條以外之自己所有物，致生公共危險者，處3年以
下有期徒刑。
失火燒燬前二條以外之物，致生公共危險者，處拘役或3百元以
下罰金。
中華民國刑法第271條
（普通殺人罪）
殺人者，處死刑、無期徒刑或10年以上有期徒刑。
前項之未遂犯罰之。
預備犯第1項之罪者，處2年以下有期徒刑。
附表：
 ┌──┬──────┬───────────────┐
 │編號│被害人      │機車（車牌號碼）              │
 ├──┼──────┼───────────────┤
 │1   │施泰安      │NHR-722號                     │
 ├──┼──────┼───────────────┤
 │2   │施育琇      │H3X-995號                     │
 ├──┼──────┼───────────────┤
 │3   │吳麗玉      │VCR-371號                     │
 ├──┼──────┼───────────────┤
 │4   │王阿郎      │H3Q-391號                     │
 ├──┼──────┼───────────────┤
 │5   │李榮賜      │LA7-486號                     │
 ├──┼──────┼───────────────┤
 │6   │李彩雪      │CA9-358號                     │
 ├──┼──────┼───────────────┤
 │7   │黃逸旗      │AT2-925號                     │
 ├──┼──────┼───────────────┤
 │8   │溫玉雪      │YCA-592號                     │
 ├──┼──────┼───────────────┤
 │9   │史堂林      │NEZ-029號                     │
 ├──┼──────┼───────────────┤
 │10  │史安修      │062-HDB號                     │
 ├──┼──────┼───────────────┤
 │11  │史安修      │H3V-705號                     │
 ├──┼──────┼───────────────┤
 │12  │史宗翰      │LW5-706號                     │
 ├──┼──────┼───────────────┤
 │13  │蘇惠君      │887-HCN號                     │
 ├──┼──────┼───────────────┤
 │14  │林佳蓉      │239-EMY號                     │
 ├──┼──────┼───────────────┤
 │15  │林立謙      │237-HDJ號                     │
 ├──┼──────┼───────────────┤
 │16  │薛美君      │H8X-316號                     │
 ├──┼──────┼───────────────┤
 │17  │黃清根      │NMB-791號                     │
 ├──┼──────┼───────────────┤
 │18  │高翊筌      │TJ6-726號                     │
 ├──┼──────┼───────────────┤
 │19  │黃正雄      │2HY-720號                     │
 ├──┼──────┼───────────────┤
 │20  │林華珍      │H2S-139號                     │
 ├──┼──────┼───────────────┤
 │21  │陳意娟      │LCC-603號                     │
 ├──┼──────┼───────────────┤
 │22  │邱進忠      │TLQ-083號                     │
 ├──┼──────┼───────────────┤
 │23  │黃懷奇      │RW7-398號                     │
 ├──┼──────┼───────────────┤
 │24  │高偲珊      │MVK-563號                     │
 ├──┼──────┼───────────────┤
 │25  │侯瓊雯      │102-HNJ號                     │
 ├──┼──────┼───────────────┤
 │26  │不明        │機車2輛                       │
 ├──┼──────┼───────────────┤
 │27  │不明        │腳踏車7輛                     │
 └──┴──────┴───────────────┘